臺灣高雄地方法院民事判決　　　　　　　93年度訴字第2172號
原　　　告　乙○○
被　　　告　甲○○
當事人間損害賠償事件，本院於民國94年8 月11日言詞辯論終結
，判決如下：
  主  文
被告應給付原告新臺幣肆拾壹萬伍仟玖佰壹拾壹元，及自民國九
十三年九月十八日起至清償日止，按週年利率百分之五計算之利
息。
原告其餘之訴駁回。
訴訟費用由被告負擔二分之一，餘由原告負擔。
本判決第一項得假行。
原告其餘假執行之聲請駁回。
  事實及理由
壹、程序部分：
一、被告經合法通知，未於言詞辯論期日到場，核無民事訴訟法
    第386 條所列各款情形，爰依原告之聲請，由其一造辯論而
    為判決。
二、按起訴狀送達後，原告不得將原訴變更或追加他訴，但擴張
    或減縮應受判決事項之聲明者，不在此限，民事訴訟法第25
    5 條第1 項第3 款定有明文。本件原告起訴聲明請求被告應
    給付原告新臺幣（下同）831,822 元及自起訴狀繕本送達翌
    日起至清償日止，按週年利率6 ﹪計算之利息，並願供擔保
    ，請准宣告假執行。嗣起訴狀送達後，於本院民國94年7 月
    15日準備程序期日，當庭擴張為被告應給付原告841,822 元
    ，並就利率減縮為按週年利率5 ﹪計算，核與前揭規定相符
    ，應予准許，合先敘明。
貳、實體部分：
一、原告主張：
(一)被告於92年6 月16日下午5 時35分許，駕駛其所有之車牌號碼
  XI-9733 號自用小客車，沿高雄縣橋頭鄉○○○路由南往北方
  向行駛，行經該路與經武路交岔路口欲左轉時，本應注意車輛
  行駛，應注意車前狀況，隨時採取必要之安全措施，且轉彎車
  應讓直行車先行，而當時並無不能注意之情形，詎被告竟貿然
  左轉，致與適騎乘車牌號碼GGE-55 6號重型機車，沿成功南路
  由北往南方向行駛至該路口之原告發生車禍，原告騎乘之重型
  機車撞及被告駕駛之自用小客車右前輪葉子板處，而人、車倒
  地，導致原告受有左肱骨、左股骨折、腹部及右大腿鈍挫傷等
  傷害。
(二)原告因身體受傷支出醫療費198,822 元。原告因受傷住院及出
  院初期，無法自理生活起居，由原告之妻請假照護，以2 個月
  計算看護費用為50,000元。又因腿部受傷而購買柺杖，支出3,
  000 元。另原告因受傷住院及治療期間，計10個月無法工作，
  月薪30,000元，合計為300,000 元。減少勞動能力損失10,000
  元。上開原告騎乘之機車受損嚴重，無法修復而報廢，該車中
  古行情為10,000元，扣除報廢受領1,000 元，請求機車損失9,
  000 元。又原告因本件車禍受傷嚴重，精神上受有痛苦，請求
  賠償精神上損失400, 000元。以上總計為841,822 元。爰依民
  法第191 條之2 前段、第193 條第1 項、第195 條第1項 侵權
  行為之法律關係規定，提起本訴，聲明請求被告應給付原告84
  1,822 元及自起訴狀繕送達翌日起至清償日止，按週年利率5
  ﹪計算之利息，並陳明願供擔保，請准宣告假執行。
二、被告未於言詞辯論期日到場，惟據其於本院準備程序期日則
    以：對於原告所請求支出醫療費198,822元、看護費50,000
    、購買柺杖費用3,000 元、無法工作期間損失300,000 元、
    所騎乘機車報廢損失9,000 元、精神損失400,000 元，均無
    意見（見本院93年10月19日準備程序筆錄）。但當時伊在十
    字路口等到紅燈才開始左轉，是原告撞伊，並不是伊撞原告
    ，發生本件車禍，兩造均有過失，只是過失比例大小問題等
    語置辯，並聲明請求駁回原告之訴。
三、兩造不爭執之事實：
(一)被告於92年6 月16日下午5 時35分許，駕駛其所有之車牌號碼
  XI-9733 號自用小客車，沿高雄縣橋頭鄉○○○路由南往北方
  向行駛，行經該路與經武路交岔路口欲左轉時，與適騎乘車牌
  號碼GGE-556 號重型機車，沿成功南路由北往南方向行駛至該
  路口之原告發生車禍，原告騎乘之重型機車撞及被告駕駛之自
  用小客車右前輪葉子板處，而人、車倒地，受有左肱骨、左股
  骨折、腹部及右大腿鈍挫傷傷害。此並有現場照片11幀、道路
  交通事故現場圖、道路交通事故調查報告表各1 份附於臺灣高
  雄地方法院檢察署92年度他字第4374號卷可證。
(二)原告因上開傷害支出醫療費19,822元、看護費50,000元、購買
  柺杖費3,000 元、工作損失350,000 元、精神上損失400,000
  元、機車損失9,000 元。
四、本件爭執事項為：被告有無未注意車前狀況及隨時採取必要
    安全措施之過失。原告有無減少勞動能力損失，若有，原告
    得請求金額為何。原告有無疏未注意車前況狀即逕行通過該
    路口之過失，若兩造均有過失，過失比例為何。茲一一論敘
    如下：
(一)被告有無未注意車前狀況及隨時採取必要安全措施之過失？
 1、被告於92年6 月16日下午5 時35分許，駕駛其所有之車牌號
    碼XI-9733 號自用小客車，沿高雄縣橋頭鄉○○○路由南往
    北方向行駛，行經該路與經武路交岔路口欲左轉時，與適騎
    乘車牌號碼GGE-556 號重型機車，沿成功南路由北往南方向
    行駛至該路口之原告發生車禍，原告騎乘之重型機車撞及被
    告駕駛之自用小客車右前輪葉子板處，而人、車倒地，致受
    有左肱骨、左股骨折、腹部及右大腿鈍挫傷等傷害，為兩造
    所不爭執。
 2、按汽車行駛時，駕駛人應注意車前狀況，並隨時採取必要之
    安全措施，道路交通安全規則第94條第3 項定有明文。查被
    告駕車沿成功南路行駛至經武路口，至事故發生前，均未看
    見原告騎乘機車由對向車道駛至交岔路口之事實，業據被告
    於刑事案件中自陳無訛（見本院93年度交簡字第711 號卷第
    17頁、93年度交簡上字第177 號卷第55頁）。又原告進入交
    岔路口至事故發生地點間之距離約6.4 公尺，亦有交通事故
    現場圖附於刑事卷可證。再佐以被告沿高雄縣橋頭鄉○○○
    路行駛至肇事地點之路段筆直寬敞，且視距良好、視線清楚
    等情，復有道路交通事故調查報告表1份 及現場照片數幀在
    卷可稽。從而，被告沿成功南路內側車道行駛，而該路段筆
    直寬敞，竟未察覺騎乘機車而形體非微之原告自對向車道行
    駛6.4 公尺至肇事地點，另就本件車禍之發生，被告亦自承
    其也有過失（見本院93年10月19日準備程序筆錄），是被告
    確實有疏未注意車前狀況之過失甚明。
 3、原告確因本件車禍受有左肱骨、左股骨折、腹部及右大腿鈍
    挫傷等傷害，已如前述，是被告過失行為與原告所受傷害間
    ，自具有相當因果關係。
(二)原告有無減少勞動能力損失？若有，原告得請求金額為何？
 1、按民法第193 條第1 項所謂減少勞動能力，乃指職業上工作
    能力一部之滅失而言，倘被害人之工作能力僅一時減弱，將
    來有恢復之可能，自難謂其勞動能力減少（93年度臺上字第
    2021號判決參照）。
 2、原告雖主張其減少勞動能力損失為10,000元，並舉博正醫院
    94年6 月20日函為證（見本院94年7 月15日準備程序筆錄）
    。然經本院向博正醫院函詢原告所受傷勢有無治癒之可能，
    經該院函覆稱：原告骨折處已經癒合，於94年6 月7日 拔除
    骨釘骨板，目前恢復情形良好，需加強復健及運動，有可能
    恢復等語，有該院94年6 月20日94博人字第021 號函在卷可
    證。此外，原告復未舉證證明其勞動能力有減少或喪失之情
    ，且原告亦未提出其請求減少勞動能力損失10,000元之計算
    依據。從而，原告所受傷害既有恢復之可能，則依首揭說明
    ，難認原告有何減少或喪失勞動能力之損失，是原告此部分
    之請求，自無所據。
(三)原告有無疏未注意車前況狀即逕行通過該路口之過失。若有，
  兩造過失比例為何？
 1、按損害之發生或擴大，被害人與有過失者，法院得減輕賠償
    金額，或免除之，民法第217 條第1 項定有明文。所謂被害
    人與有過失，係指被害人苟能盡其善良管理人之注意，即得
    避免其損害之發生、擴大，竟不注意之意（最高法院83年度
    臺上字第1701號判決參照）。
 2、查原告騎乘機車行經上開肇事路口時，亦有疏未注意車前狀
    況即貿然通過該路口之過失一節，業據原告自陳明確（見本
    院94年7 月15日準備程序筆錄），是原告就本件車禍之發生
    及所受之傷害，自屬與有過失。本院審酌本件事故之發生，
    係因兩造均未注意車前狀況並採取必要之安全措施等情，認
    兩造過失責任比例以原告負擔50﹪，被告負擔50﹪為妥適。
五、按汽車、機車或其他非依軌道行駛之動力車輛，在使用中加
    損害於他人者，駕駛人應賠償因此所生之損害。但於防止損
    害之發生，已盡相當之注意者，不在此限。又不法侵害他人
    之身體或健康者，對於被害人因此喪失或減少勞動能力或增
    加生活上之需要時，應負損害賠償責任。不法侵害他人之身
    體、健康、名譽、自由、信用、隱私、貞操，或不法侵害其
    他人格法益而情節重大者，被害人雖非財產上之損害，亦得
    請求賠償相當之金額。不法毀損他人之物者，被害人得請求
    賠償其物因毀損所減少之價額。民法第191 條之2 、第193
    條第1 項、第195 條第1 項、第196 條分別定有明文。查原
    告所支出之醫療費19,822元、看護費50,0 00 元、購買柺杖
    費3,000 元、工作損失350,000 元、精神上損失400,000 元
    、機車損失9,000 元，合計831,822 元（計算式：19,822＋
    50,000＋3,000 ＋350,000 ＋400,000 ＋9,000 ＝831,822
    ），已如前述，此損害賠償額經減輕原告與有過失之被告賠
    償責任，故原告得請求之金額應減為415,911 元（計算式：
    831,822 ×50﹪＝415,911）。 從而，原告依據民法第191
    條之2 、第193 條第1 項、第195 條第1 項、第196 條侵權
    行為之法律關係，請求被告給付原告415,911 元及自起訴狀
    繕本送達翌日即93年9 月18日（起訴狀繕本於93年9 月7 日
    寄存送達，於93年9 月17日發生送達效力）起至清償日止，
    按週年利率5%計算之利息，洵屬正當，應予准許，逾此金額
    之請求，即非有據，應予駁回。
六、本件事證已臻明確，兩造其餘攻擊、防禦方法核無礙勝負之
    判斷，爰不一一論述。
七、本件原告勝訴部分，係命給付之金額未逾500,000 元之判決
    ，依民事訴訟法第389 條第1 項第5 款規定，應依職權宣告
    假執行。至於原告陳明願供擔保請准宣告假執行，僅係促請
    法院宣告假執行，併此敘明。另原告敗訴部分，其假執行之
    聲請亦失所依附，應併予駁回。
八、據上論結，本件原告之訴為一部有理由，一部無理由，依民
    事訴訟法第385 條第1 項前段、第79條、第389 條第1項 第
    5 款，判決如主文。
中　　華　　民　　國　　94　　年　　8 　　月　　24　　日
                  民事第二庭  審判長法  官　楊富強
                                    法  官  邱泰錄
                                    法  官  蘇雅慧
正本係照原本作成。
如不服本判決，應於送達後20日內，向本院提出上訴狀並表明上
訴理由，如於本判決宣示後送達前提起上訴者，應於判決送達後
10日內補提上訴理由書（須附繕本）。
中　　華　　民　　國　　94　　年　　8　　月　　24　　 日
                                    書記官　王淑娟
